臺灣板橋地方法院民事判決　　　　　　 100年度訴字第1740號
原　　　告　黃春美
被　　　告　約書亞‧汝淣
上列當事人間因刑事附帶民事訴訟請求侵權行為損害賠償事件，
經本院刑事庭裁定移送前來（99年度交附民字第343 號），本院
於中華民國100 年10月11日言詞辯論終結，判決如下：
    主      文
被告應給付原告新臺幣柒拾肆萬仟伍佰貳拾壹元，及自民國九
十九年十月九日起至清償日止，按年息百分之五計算之利息。
原告其餘之訴駁回。
訴訟費用由被告負擔二分之一，餘由原告負擔。
本判決第一項於原告以新臺幣貳拾伍萬元供擔保後，得假執行。
原告其餘假執行之聲請駁回。
    事實及理由
壹、程序方面：
一、按訴狀送達後，原告不得將原訴變更或追加他訴，但擴張或
    減縮應受判決事項之聲明者，不在此限，民事訴訟法第255
    條第1 項第3 款定有明文。本件原告起訴，其聲明第1 項原
    為：被告應給付原告新臺幣（下同）1,182,000 元及自起訴
    狀繕本送達翌日起至清償日止，按年息百分之5 計算之利息
    ；嗣將其原本請求變更為1,491,352 元。核原告所為上開訴
    之變更係屬擴張應受判決事項之聲明，合於前揭法條規定，
    應予准許。
二、被告未於言詞辯論期日到場，核無民事訴訟法第386 條所列
    各款情形，依原告之聲請，由其一造辯論而為判決。
貳、實體方面：
一、原告主張：
  (一)被告過失傷害行為業經臺灣板橋地方法院檢察署檢察官以99
    年度偵字第11590 號起訴書提起公訴，並經鈞院以99年度交
    易字第624 號刑事判決有罪在案。檢察官起訴書認定被告轉
    彎未減速與疏於注意車前狀況，應屬完全過失，可知被告過
    失傷害行為與原告之受傷具有相當因果關係，被告上開行為
    業已構成民法第184 條第1 項前段、第191 條之2 之侵權行
    為，被告因過失發生車禍撞擊原告成殘，原告自得依民法第
    184 條第1 項前段、第191 條之2 、第193 條、第195 第1
    項規定請求被告負損害賠償之責。
  (二)茲就請求之項目分述如下：
    1.醫療費用部分：原告因本件車禍共支出醫療費用178,772
      元。
    2.工作損失部分：原告從事髮型設計師已10多年，經此次事
      故至今仍無法久站工作，故在家休養，從事故日98年11月
      22日發生至今（即99年9 月）仍無工作。且原告平均月薪
      資為31,800元，依上述原告得請求10個月工作損失318,00
      0 元。
    3.看護費用部分：原告在亞東紀念醫院住院共6 日，因左膝
      十字韌帶撕裂性骨折、頸椎椎間盤突出、腦震盪有記憶力
      無法集中、多處骨折等病情，日常生活需專人從旁照顧24
      小時，原告得依全日看護行情2,000 元/ 日，請求住院期
      間之看護費用12,000元（計算式：6 日×2,000 元=12,00
      0 元），另根據亞東紀念醫院醫師囑咐出院後仍然需要療
      養至少6 個月，日常生活需要人照料6 個月，故依法得請
      求居家看護為216,000 元（計算式：180 日×1,200 元＝
      216,000 元），而原告再到郵政總局郵政醫院（下稱郵政
      醫院）進行十字韌帶重建手術住院共計4 日，原告得依全
      日看護行情請求住院期間看護費用8,000 元（計算式：4
      日×2,000 元＝8,000 元），另依郵政醫院囑附出院後仍
      然需要療養至少3 個月，日常生活需要人照料3 個月，故
      依法得請求居家看護費用為108,000 元（計算式：90日×
      1,200 元=108,000元），綜上，合計為344,000 元（計算
      式：12,000元＋216,000 元＋8,000 元＋108,000 元=344
      ,000元）。
    4.所失利益賠償費用部分：原告因本件車禍，自住家至醫院
      及診所均搭乘計程車來回，其中至亞東紀念醫院來回18趟
      共支出車資3,600 元，至郵政醫院來回14趟共支出車資7,
      000 元，至漢明醫院復健治療來回466 趟共支出車資130,
      480 元，至佳醫診所復健治療共40次支出車資8,000 元，
      至六合中醫診所醫療共18次支出車資3,600 元，此部分原
      告請求計程車車資共150,580 元。
    5.精神慰撫金部分：原告因被告之侵權行為，致使精神壓力
      異常，無法自理，不但已無法如正常人一般工作，須長期
      持拐杖觀察治療，精神上遭受巨大痛苦與委屈無法言喻，
      爰請求精神慰撫金50萬元。
    6.綜上，總損害金額合計1,491,352 元（計算式：178,772
      元＋318,000 元＋344,000 元＋150,580 元＋500,000 元
      =1,491,352 元）。
  (三)併為聲明：被告應給付原告1,491,352 元及自起訴狀繕本送
    達翌日起至清償日止，按年息百分之5 計算之利息；並願供
    擔保，請准宣告假執行。
二、被告經合法通知，均未於言詞辯論期日到場，亦未提出書狀
    作任何聲明或陳述。
三、經查，被告於98年11月22日上午8 時10分許，駕駛車牌號碼
    0708-VN 號自小客車，沿新北市○○區○○路1 段往土城方
    向行駛，途經中山路與民權路口，欲左轉民權路方向行駛時
    ，理應知道車輛行駛時，駕駛人應注意車前狀況，隨時採取
    煞停之安全措施及轉彎車應讓直行車先行等道路交通安全規
    定，而依當時視線佳、路面乾燥、無缺陷及障礙物，理應提
    高警覺小心駕駛，且並無不能注意之情事，竟疏於注意，於
    通過上開路段時，未留意車前狀況，而撞擊由原告所騎乘，
    沿新北市○○區○○路1 段往臺北方向行駛之車牌號碼UFB-
    737 號重型機車，致原告人車倒地，而受有左膝後十字韌帶
    閉鎖性撕裂性骨折、腦震盪、頸椎椎間盤移位、多處開放性
    傷口之傷害等情，經本院刑事庭審理結果，認定被告犯過失
    傷害罪，處有期徒刑3 月，如易科罰金，以1,000 元折算1
    日確定，有本院99年度交易字第624 號刑事判決1 件及刑事
    全卷影本在卷可稽，且本件車禍肇車原因經臺灣省新北市車
    輛行車事故鑑定委員會鑑定結果，認為被告無照駕駛上開車
    輛，左轉彎未讓對向直行車先行，為肇事主因，亦該鑑定委
    員會北縣鑑字第990487號鑑定意見書1 份在卷可稽（見偵查
    卷第40至41頁），復有新北市政府警察局海山分局交通分隊
    道路交通事故調查報告表、車禍現場事故圖10幀在卷可佐（
    見偵查卷第8 至9 頁、第16至20頁），被告於本院刑事庭審
    理時承認上開過失行為（見本院刑事卷第86頁），而被告未
    於本院言詞辯論期日到場，亦未提出書狀爭執，自堪信原告
    主張之事實為真實。
四、按因故意或過失，不法侵害他人之權利者，負損害賠償責任
    ；不法侵害他人之身體或健康者，對於被害人因此喪失或減
    少勞動能力或增加生活上之需要時，應負損害賠償責任；不
    法侵害他人之身體、健康、名譽、自由、信用、隱私、貞操
    ，或不法侵害其他人格法益而情節重大者，被害人雖非財產
    上之損害，亦得請求賠償相當之金額，民法第184 條第1 項
    前段、第193 條第1 項、第195 條第1 項分別定有明文。本
    件原告既因被告之過失駕駛行為致受有傷害，其依前開規定
    請求被告負損害賠償責任，自屬有據。茲審酌原告得請求之
    損害賠償項目及金額如下：
  (一)醫療費用部分：
    原告主張其因本件車禍，受有左膝後十字韌帶閉鎖性撕裂性
    骨折、腦震盪、頸椎椎間盤移位、多處開放性傷口等傷害，
    共支出178,772 元之醫療費用，業據提出六安堂中醫診所、
    郵政醫院、漢明醫院、亞東紀念醫院、佳醫診所診斷證明書
    影本共7 紙為證（見本院卷第37至40頁、第44頁、第70至71
    頁），並有醫療費用收據在卷可憑（見本院卷第42頁、第43
    至46頁、第53至55頁、第57至58頁、第62至135 頁），自應
    予准許。
  (二)工作損失部分：
    原告主張其任職於麗康股份有限公司，擔任髮型設計師一職
    ，每月薪資收入為31,800元，因本件車禍至今仍無法久站工
    作，故從事故日98年11月22日發生至99年9 月仍無法工作，
    有其提出之亞東紀念醫院診斷證明書在卷可稽（見本院卷第
    71頁），該診斷證明書載明：「病患（即原告）於98年11月
    22日急診入院，98年11月23日接受開放性復位內固定手術，
    98年11月28日出院，需專人照顧（一個月），出院後須門診
    追蹤並穿帶護膝輔具2 個月，避免長久站立工作，病人於99
    -3-18 郵政醫院接受人工後十字韌帶重建手術，100-2-21本
    院門診，目前術後仍然韌帶鬆弛且大腿肌肉萎縮，膝關節疼
    痛，宜持續復健治療。」等語，且原告每月薪資收入31,800
     元 部分，亦有員工薪資證明書在卷可憑（見本院卷第41頁
    ），故原告主張其因本件車禍使其自98年11月22日起至年99
    年9 月止共10個月受有318,000 元（計算式：31,800元×10
    個月=318,000元）之工作損失部分，即有理由，應予准許。
  (三)看護費用部分：
    原告主張其因本件車禍在亞東紀念醫院住院6 日期間，日常
    生活需專人從旁照顧24小時，且亞東紀念醫院囑咐原告出院
    後仍需療養至少6 個月，而原告再到郵政醫院進行十字韌帶
    重建手術住院共計4 日，該院醫師囑咐原告出院後仍須療養
    至少3 個月，上開期間均由原告女兒照顧等語，業據原告提
    出亞東醫院紀念診斷證明書（見本院99年度交附民字第343
    號卷第7 頁）、郵政醫院診斷證明書為證（見本院卷第40頁
    ），並據原告之女兒龍怡君到庭證述明確（見本院卷第34頁
    正反面），則因親屬受傷，而由親屬代為照顧被害人之起居
    ，固係出於親情，但親屬看護所付出之勞力，並非不能評價
    為金錢，倘只因兩者身分關係密切而免除支付義務，此種親
    屬基於身分關係之恩惠，自不能嘉惠於加害人，故應衡量及
    比照僱用看護之情形，認縱使由親屬照料支付看護費用，仍
    得向加害人請求賠償。惟依上開亞東紀念醫院診斷證明書載
    明：「病患於98年11月22日急診入院，98年11月23日接受開
    放性復位內固定手術，98年11月28日出院，需專人照顧（一
    個月），出院後須門診追蹤並穿帶護膝輔具2 個月，宜休養
    3 個月，避免長久站立工作。」之情，及證人龍怡君證稱：
    「（問：原告在98年11月22日發生車禍後住院及出院後在家
    休養的期間，是何人在照顧他？）是我。因為在家裡排行最
    大的是我。」、「（問：住院期間是整天陪他嗎？）幾乎是
    整天，晚上有上課比較重要時我才會離開。」、「（問：出
    院後在休養是否還需要他人照顧？）需要。因為原告行動不
    方便，所以我隨時需要照顧他。」、「（問：照顧的時間大
    概多久？）我媽媽開刀兩次，每次開刀後照顧都大概2 、3
    個月左右。」等語（見本院卷第34頁正反面），可知原告先
    後自亞東紀念醫院、郵政醫院住院出院後僅須分別休養3 個
    月而，而非6 個月甚明。再依新北市醫院看護工職業工會96
    年8 月16日北縣病護詢字第96 15 號函示（見本院卷第26頁
    ），看護工從業人員日薪為全天24小時班為1,900 起跳至2,
    200 元，日、夜12小時班為1,00 0元至1,300 元，是原告之
    看護費用於236,000 元【計算式：（2,000 元×6 日）＋（
    1,200 元×90日）＋（2,000 元×4 日）＋（1,200 元×90
    日）=236,000元】範圍內應屬有據，逾此範圍部分，則無理
    由。
  (四)所失利益即就醫交通費用部分：
    原告主張其因本件車禍，自住家至醫院及診所均搭乘計程車
    來回，其中至亞東紀念醫院來回18趟共支出車資3,600 元，
    至郵政醫院來回14趟共支出車資7,000 元，至漢明醫院復健
    治療來回466 趟共支出車資130,480 元，至佳醫診所復健治
    療共40次支出車資8,000 元，至六合中醫診所醫療共18次支
    出車資3,600 元，原告請求計程車資共150,580 元等情，業
    據提出計程車收據影本1 份為證（見本院卷第141 至243 頁
    ），參酌原告因本件車禍所受有之上開傷害觀之，其搭乘計
    程車往返醫院、診所就醫或作復健治療，應屬必要，故原告
    此部分請求亦應准許。
  (五)精神慰撫金部分：
    按慰撫金之賠償其核給之標準固與財產上損害之計算不同，
    然非不可斟酌雙方身分、資力與加害程度，及其他各種情形
    核定相當之數額（最高法院著有51年台上字第223 號判例參
    照）。查本件原告係國中畢業，目前在快樂麗康企業髮型美
    容院工作，每月薪資約4 、5 萬元，名下有一棟房子，經原
    告陳明在卷（見本院卷第35頁），被告為國中畢業，亦有其
    戶籍資料在卷可憑（見本院卷第8 頁），另依本院職權調得
    兩造之稅務電子閘門財產所得調件明細表2 份所示，原告另
    有投資1 筆，財產總額1,857,006 元；被告名下則無任何財
    產及所得（見本院卷第15至17頁）。本院審酌上開兩造之身
    分、地位、經濟能力、被告加害之情節，及原告因本件傷害
    需施行手術及長期復健始得以回復身體健康，精神上受有相
    當程度之痛苦等一切情狀，認原告請求被告賠償非財產上之
    損害即精神慰撫金以30萬元為允當，逾此金額之請求，則不
    應准許。
  (六)綜上，原告得請求之金額為1,183,352 元（計算式：178,77
    2 ＋318,000 ＋236,000 ＋150,580 ＋300,000 ＝1,183,35
    2 ）。
五、再按損害之發生或擴大，被害人與有過失者，法院得減輕賠
    償金額，或免除之；重大之損害原因，為債務人所不及知，
    而被害人不預促其注意或怠於避免或減少損害者，為與有過
    失，民法第217 條第1 、2 項分別定有明文。復按民法第21
    7 條第1 項規定之目的，在謀求加害人與被害人間之公平，
    故在裁判上法院得以職權減輕或免除之，最高法院85年台上
    字第1756號判例可資參照。經查，本件車禍之發生，除被告
    有前述之過失外，原告騎乘上開機車，未注意車前狀況，為
    肇事次因，此有前揭臺灣省新北市區車輛行車事故鑑定委員
    會鑑定意見書在卷可稽，揆諸前揭判例意旨，本件原告有前
    開過失相抵原則之適用，並無疑義。本院審酌被告無照駕駛
    上開自小客貨車，左轉彎未讓對向直行車先行，過失情節較
    重，原告騎乘上開機車未注意車前狀況，過失程度較輕，因
    認被告應負擔70 %之過失責任，原告應負擔30 %之過失責任
    （即應酌減被告30% 之責任）。依此比例計算結果，被告應
    賠償原告之金額為828,346 元【計算式：
    1,183,352 元×70 %＝828,34 6（元以下四捨五入）】。
六、末按保險人依強制汽車責任保險法規定給付之保險金，視為
    加害人或被保險人損害賠償金額之一部分；加害人或被保險
    人受賠償請求時，得扣除之，強制汽車責任保險法第32條有
    明文規定。查原告已自強制汽車責任保險獲得保險金給付84
    ,825元等情，為其自陳在卷（見本院卷第25頁），並有強制
    險檢核表及存摺等件影本各1 紙在卷可稽（見本院卷第49至
    50頁），則此部分已受之給付自應予以扣除，經扣減結果原
    告得請求損害賠償之金額為743,521 元（計算式：828,346
    －84,825＝743,521）。
七、綜上所述，原告基於侵權行為之法律關係，請求被告給付74
    3,521 元及自起訴狀繕本送達翌日即99年10月9 日（見本院
    99年度交附民字第343 號卷第8 頁）起至清償日止按年息百
    分之5 計算之利息，為有理由，應予准許；逾此範圍之請求
    ，則無理由，應予駁回。
八、原告陳明願供擔保，聲請宣告假執行，就原告勝訴部分，經
    核並無不合，爰酌定相當之擔保金額宣告之；至原告敗訴部
    分，其假執行之聲請已失所附麗，應併予駁回。
據上論結，本件原告之訴為一部有理由，一部無理由，依民事訴
訟法第385 條第1 項前段、第79條、第390 條第2 項，判決如主
文。
中    華    民    國   100    年    10    月    25    日
                  民事第一庭    法  官  高文淵
以上正本係照原本作成
如對本判決上訴，須於判決送達後20日之不變期間內，向本院
提出上訴狀。
中    華    民    國   100    年    10    月    25    日
                                書記官  黃瀅螢